臺灣新竹地方法院刑事判決　　　　　　　　　　　　　　九十年度易字第九三七號
　　公　訴　人　臺灣新竹地方法院檢察署檢察官
　　被　　　告　乙○○
　　選任辯護人　張振興律師
右列被告因恐嚇取財等案件，經檢察官提起公訴（九十年度偵字第五九五二號），本
院判決如左：
    主  文
乙○○意圖為自己不法之所有，以恐嚇使人將本人之物交付，未遂，處有期徒刑肆月
，如易科罰金以參佰元折算壹日。緩刑貳年。
    事  實
一、乙○○因失業，缺錢花用，竟意圖為自己不法之所有，計畫寄發恐嚇信函予位於
    新竹市○○○街八二號之文華幼稚園，以獲取財物，乙○○遂先於民國九十年十
    月七日十九時三十分許，在新竹市○○路九六巷巷口，因見甲○○所有車牌號碼
    ＪＲ５─７３２號重型機車上之鑰匙孔仍插著機車鑰匙，便以該鑰匙啟動引擎後
    將機車騎走，隨後放置在新竹市○○街四六號便利商店前。嗣乙○○依計畫陸續
    購買兩個信封、拾取廣告紙，於同年月八日二十時許，在湳雅街大潤發旁之公園
    內，於廣告紙背面空白處書寫恐嚇信，內容係謊稱自己為槍擊案通緝犯，要求文
    華幼稚園院長備齊新台幣（下同）十萬元，於同年月九日十九時前，將錢放入置
    於前開便利商店前之ＪＲ５－７３２機車之置物箱內，若有不從，將擄走院童、
    向幼稚園交通車開槍等字句。乙○○書寫恐嚇信完畢，裝入信封，隨即於同年月
    八日二十三時三十分許，將信投入文華幼稚園之信箱。文華幼稚園教師丙○○於
    翌日即九日八時十五分許，自信箱取出該恐嚇信，獲知內容後，擔心幼稚園師生
    生命遭受危害，丙○○立刻報警，並依照警方指示，於九日當日將十萬元放入上
    開機車置物箱內，嗣乙○○於當日十六時四十分許出面取錢時，遭埋伏警員當場
    逮捕，而未能順利取得財物。
二、案經新竹市警察局第一分局報請臺灣新竹地方法院檢察署檢察官偵查起訴。
    理  由
一、右揭事實，迭據被告乙○○於警訊、偵訊及本院審理時坦承不諱，核與被害人甲
    ○○、文華幼稚園教師丙○○於警訊時之指述情節相符，並有贓證物認領保管收
    據二件、車輛竊盜、車牌失竊資料個別查詢報表一件、恐嚇信影本一件、相片二
    紙在卷足按，被告上開自白應堪認與事實相符。又被告雖辯稱其經診斷患有焦慮
    症，辨別事理之能力較常人薄弱，或幾近無辨識之能力，為上述行為時應屬精神
    耗弱或心神喪失之情況等語。惟查，由(1)被告先竊取機車以備供被害人放置金錢
    之行為；(2)被告為確認被害人文華幼稚園是否已將錢放入上開機車置物箱內，於
    恐嚇信函中記明放錢之方式即「：：把座椅蓋打開，將錢和這封信放進置物箱（
    置物箱沒鎖），將安全帽拿出來，掛在後照鏡上，然後將置物箱鎖好，即可」，
    以安全帽有否掛在後照鏡上來判斷被害人交錢與否；(3)被告於恐嚇信末註記「：
    ：這封信我都浸了水，他們（警察）也找不到紙（指）紋」等字樣，被告於本院
    亦坦承確實有將恐嚇信浸水，可見被告為犯罪行為當時，為免將來被查獲，故有
    上開湮滅證據之動作。由上述，均可徵被告於行為當時對事理之認識力、判斷力
    ，殆與常人無異，意識應無薄弱違常之處，難認有何精神耗弱或心神喪失之情形
    。況經本院囑託財團法人為恭紀念醫院就本件被告行為當時之精神狀況予以鑑定
    ，經該院綜合被告病史、犯罪經過、精神檢查、心理測驗等檢查結果，雖臨床診
    斷認被告為患焦慮症及有人格障礙，但認「個案（被告）在會談時表示長時間來
    曾出現被害的感覺及幻覺等類似精神病症狀，及三次離家出走異於常人之行為，
    但目前無足夠的資料顯示個案患有精神病，目前認知功能亦屬於正常範圍，因此
    無證據顯示現在或案發行為時個案之精神狀況屬精神耗弱狀或心神喪失」等情，
    亦有財團法人為恭紀念醫院精神醫療中心司法鑑定報告書一件在卷足按，是被告
    上開辯解，並不足採。本件事證明確，被告犯行洵堪認定，應依法論科。
二、核被告所為，係犯刑法第三百二十條第一項之竊盜罪暨同法第三百四十六條第三
    項、第一項之恐嚇取財未遂罪。被告已著手實行恐嚇取財之犯罪行為而未得手，
    應以未遂犯論，依刑法第二十六條但書減輕其刑。又被告所犯上開二罪間，有方
    法結果之牽連關係，為牽連犯，應從一重之恐嚇取財未遂罪論處。爰審酌被告所
    為本件犯行，對社會治安影響非輕，惟其犯後坦承不諱，深表悔意，犯罪動機係
    肇因失業經濟困頓，復因付不出房租遭房東逐出致露宿街頭、廟宇多日（有卷附
    由房東出具之證明書一件足憑），於飢寒交迫之情形下不得已始為本件犯行，及
    犯罪手段、對被害人所生危害尚輕，並已取得被害人之諒解（參卷附諒解書）等
    一切情狀，量處如主文所示之刑，並諭知易科罰金之折算標準。末查，被告未曾
    受有期徒刑以上刑之宣告，有臺灣高等法院被告全國前案紀錄表一件在卷足稽，
    其因一時失慮致罹刑章，經本次偵審程序，當知所警惕，應無再犯之虞，本院認
    前開對被告宣告之刑，以暫不執行為適當，爰依刑法第七十四條第一款之規定宣
    告緩刑二年，以啟自新。至恐嚇信正本為被告所有，且為供犯罪所用之物，然並
    未扣案，復非違禁物，為免將來執行之困難，是本院認無宣告沒收之必要，附此
    敘明。
據上論斷，應依刑事訴訟法第二百九十九條第一項前段，刑法第三百二十條第一項、
第三百四十六條第三項及第一項、第二十六條前段、第五十五條、第四十一條第一項
前段、第七十四條第一款，罰金罰鍰提高標準條例第一條前段、第二條，判決如主文
。
本案經檢察官林佳穎到庭執行職務。
中      華      民      國      九十一      年      六      月  十八    日
                                 臺灣新竹地方法院刑事第二庭
                                    法  官   魏  瑞  紅
右正本證明與原本無異。
如不服本判決，應於判決送達後十日內向本院提出上訴狀( 應附繕本 )，上訴於
臺灣高等法院。
                                    書記官   陳  凰  榆
中      華      民      國      九十一      年      六      月  十八    日
中華民國刑法第三百二十條
 (普通竊盜罪、竊佔罪)
意圖為自己或第三人不法之所有，而竊取他人之動產者，為竊盜罪，處五
年以下有期徒刑、拘役或五百元以下罰金。
意圖為自己或第三人不法之利益，而竊佔他人之不動產者，依前項之規定
處斷。
前二項之未遂犯罰之。
中華民國刑法第三百四十六條
 (單純恐嚇罪)
意圖為自己或第三人不法之所有，以恐嚇使人將本人或第三人之物交付者
，處六月以上五年以下有期徒刑，得併科一千元以下罰金。
以前項方法得財產上不法之利益，或使第三人得之者，亦同。
前二項之未遂犯罰之。
